【裁判字號】    99,抗,17
【裁判日期】    990118
【裁判案由】    聲請沒入保證金
【裁判全文】
臺灣高等法院臺中分院刑事裁定            99年度抗字第17號
抗  告  人
即  具保人  甲○○
受  刑  人  乙○○
上列抗告人因聲請沒入保證金案件，不服臺灣臺中地方法院中華
民國98年12月7 日裁定（98年度聲字第5407號）提起抗告，本院
裁定如下：
    主  文
原裁定撤銷，發回臺灣臺中地方法院。
    理  由
一、原審法院裁定意旨略以：受刑人乙○○因涉嫌違反毒品危害
    防制條例案件，經本院指定保證金新臺幣10萬元，由抗告人
    即具保人甲○○（下稱抗告人）如數繳納現金保證後，已將
    受刑人釋放。現因受刑人於執行中經檢察官合法傳喚、拘提
    無著，顯已逃匿，依刑事訴訟法第118 條第1項後段、第121
    條第1 項之規定，裁定將抗告人所繳納之上開保證金沒入。
二、抗告意旨略以：受刑人因違反毒品危害防制條例案件，經臺
    灣臺中地方法院檢察署於民國98年7 月13日以中檢輝執給98
    執8110字第094254號函轉臺灣板橋地方法院檢察署執行，經
    臺灣板橋地方法院檢察署通知應於民國98年8 月7 日報到執
    行，然當日因莫拉克颱風影響全國，經臺北縣政府為停止上
    班上課公告，受刑人遂急電執行書記官詢問當日是否需前往
    報到執行，經書記官表示，請另等候通知，惟截至98年12月
    14日收到原審法院之98年度聲字第5407號沒入保證金之刑事
    裁定書止，期間並無任何隻字片語通知被告執行，更未見警
    察曾到住所通知具保人或拘提被告，抗告人夫妻平日均住於
    住所亦均未見有何第二次之執行通知，為此狀請撤銷原審沒
    入保證金之裁定，並囑板橋地方法院檢察署再為通知執行為
    盼等語。
三、按具保之被告逃匿者，應命具保人繳納指定之保證金額，並
    沒入之。不繳納者，強制執行。保證金已繳納者，沒入之。
    前項規定，於檢察官依第93條第3 項但書及第228 條第4 項
    命具保者，準用之，刑事訴訟法第118 條定有明文。再按刑
    事訴訟法第118 條規定沒入指定之保證金額，原以被告於具
    保停止羈押後故意逃匿者為限，如因不可抗力發生阻礙，未
    能如期到案，即非故意逃匿，自不得依據前項規定，沒入其
    保證金（最高法院27年抗字第150 號判例意旨可資參照）。
四、經查：被告因違反毒品危害防制條例案件，於執行中經臺灣
    板橋地方法院檢察署檢察官合法傳喚應於98年8 月7 日到案
    執行，被告並未到案，嗣經拘提無著等情，固有臺灣板橋地
    方法院檢察署送達證書、臺灣板橋地方法院檢察署檢察官98
    年執助字第2762號拘票、98年9 月19日員警拘提未獲報告書
    在卷可憑（以上均為影本，見臺中地方法院檢察署98年度執
    聲沒字第399 號卷第12至14頁）。惟查，抗告人抗告意旨所
    稱因莫拉克颱風影響，臺北縣於98年8 月7 日當日停止辦公
    、停止上課一事，確係屬實，有行政院人事行政局全球資訊
    網98年8 月7 日（星期五）天然災害停止辦公及上課情形查
    詢列印資料1 張附卷可稽。經遍查全卷，並未見臺灣板橋地
    方法院檢察署檢察官另定期日傳喚受刑人到案之資料，是該
    署檢察官逕予拘提之結果，受刑人雖未到案執行，然程序上
    難謂妥適。原審裁定未能詳查上情，逕認受刑人已棄保逃匿
    ，逕予裁定沒入抗告人所繳納之保證金10萬元，尚屬速斷，
    抗告人執此指摘原裁定不當，為有理由，應由本院將原裁定
    撤銷，並為期調查之翔實及維護當事人之審級利益，將本件
    發回原審法院更為調查後另為適當之裁定，裨昭折服。
據上論斷，應依刑事訴訟法第413 條前段，裁定如主文。
中    華    民    國    99    年    1     月    18    日
            刑事第十一庭  審判長法  官  郭  同  奇
                                法  官  許  冰  芬
                                法  官  陳  慧  珊
以上正本證明與原本無異。
不得再抗告。
                                書記官  高  麗  淇
中    華    民    國    99    年    1     月    20    日


司法院資訊處製作；財團法人民間司法改革基金會備份。
